【裁判字號】    97,訴,1858
【裁判日期】    980123
【裁判案由】    毒品危害防制條例
【裁判全文】
臺灣基隆地方法院刑事判決              97年度訴字第1858號
公  訴  人  臺灣基隆地方法院檢察署檢察官
被      告  丙○○
指定辯護人  乙○○  本院公設辯護人
上列被告因違反毒品危害防制條例案件，經檢察官提起公訴（97
年度偵字第653號），本院判決如下：
    主  文
丙○○販賣第二級毒品，累犯，處有期徒刑肆年，販賣毒品所得
新臺幣壹仟元沒收之，如全部或一部不能沒收時，追徵其價額。
    事  實
一、丙○○（綽號「姐仔」(台語發音)）前於民國90年間，因犯
    偽造文書罪，經本院於90年11月26日，以90年度基簡字第
    683號判決判處有期徒刑5月確定，於91年2月6日易科罰金執
    行完畢，猶不知悔改。丙○○明知安非他命為毒品危害防制
    條例第2條第2項第2款公告列管之第二級毒品，非經許可，
    不得持有、販賣或運輸，詎竟基於非法販賣第二級毒品安非
    他命（以下簡稱安非他命）之犯意，於民國95年12月5日16
    時47分21秒許、同日16時55分6秒許，接連以其所有之門號
    0000000000行動電話，撥打到丁○○（綽號「阿弟」 ( 台
    語發音)）所有之門號0000000000行動電話，在電話中相約
    安非他命交易取貨事宜，隨後二人於96年12月5日21時許，
    在基隆市○○區○○街1之13號5樓丙○○住處，將重約0.2
    公克之安非他命1小包，以新臺幣 (下同)1 千元之價格，販
    售予丁○○施用從中牟利，嗣因警方另案山坡地保育條例等
    案件通訊監察時查悉上情。
二、案經臺北縣政府警察局瑞芳分局報請臺灣基隆地方法院檢察
    署檢察官偵查起訴。
    理  由
壹、程序方面：
一、證人丁○○於警詢之證述有證據能力：
    按被告以外之人，於審判外之言詞或書面陳述，除法律有規
    定者外，不得作為證據，刑事訴訟法第159條第1項定有明文
    。而所謂法律有規定者，即包括同法第159條之1至之5所規
    定傳聞證據具有證據能力之例外情形。其中第159條之1第2
    項明定於偵查中向檢察官所為之陳述，「除顯有不可信之情
    況者外」，得為證據；第159條之2規定，於檢察事務官、司
    法警察官或司法警察調查中所為之陳述，如與審判中之陳述
    不符時，經比較結果，其先前之陳述，相對「具有較可信之
    特別情況」，且為證明犯罪事實存否所「必要」者，或於審
    判中有第159條之3所列死亡等原因而無法或拒絕陳述之各款
    情形之一，經證明其調查中所為陳述絕對「具有可信之特別
    情況」，且為證明犯罪事實之存否所「必要」者，亦例外賦
    與證據能力。是所謂「顯有不可信性」、「相對特別可信性
    」與「絕對特別可信性」，係指陳述是否出於供述者真意、
    有無違法取供情事之任意陳述信用性已否受確實保障而言，
    故應就偵查或警詢筆錄製作之原因、過程及其功能等加以觀
    察其信用性，據以判斷該傳聞證據是否無顯不可信或有特別
    可信之情況而例外具有證據能力，並非對其陳述內容之證明
    力如何加以論斷，二者之層次有別，不容混淆（最高法院95
    年度台上字第6489號判決意旨參照）。經查：(一)證人丁○○
    於97年4月8日檢察官偵查時，供承警詢筆錄均伊講的沒錯，
    但當時因吸食毒品還在退藥效，神智有點不清楚。其於本院
    審理時，供承在回答檢察官偵訊時，並無如警詢筆錄時，還
    在退藥神智不清的情形。然證人丁○○於本院審理證稱，警
    詢供稱最後一次施用毒品時間為95年12月21日15時許是實在
    ，並對該次施用毒品之判決（即本院96年3月9日96年度易字
    第115號判決附卷見97年度偵字第653號卷第170頁）並無意
    見，然被告是於95年12月23日23時15分許開始製作筆錄，距
    離被告最後1次施用毒品時間，已逾2日8時15分許，何來還
    在退藥而有神智不清之情形。(二)證人丁○○於本院審理時證
    稱：警詢筆錄係警察打好，再叫伊念，再打字，有的是先打
    好，有的是邊問邊答，如果是事先打好的，就是伊看螢幕，
    回答後，警察再打等語。惟檢察官於97年11月28日勘驗警詢
    筆錄，其勘驗情形：95年12月23日第一次調查筆錄，當時警
    方是採一問一答方式詢問，在詢問過程中警方並遂句打字，
    並未見警方有何教導丁○○應如何作答，丁○○也能從容回
    答警方的詢問，並且針對回答內容不清楚或未完善處，向警
    方補陳說明，詢問內容與警詢筆錄內容相符，對於警方詢問
    其毒品向何人購買時，丁○○自行回答是向一位綽號「姐仔
    」的人購買，並且有說該人是一位女子，並不知道她的姓名
    。34分10秒：警方針對「姐仔」販毒部分詢問，丁○○有針
    對購買的地點、時間向警方說明，在暖暖、瑞芳一帶，在詢
    問過程時，丁○○還可以接聽手機，丁○○說向「姐仔」買
    過兩次毒品，第一次是幾個月前時間過很久了，第二次是95
    年12月6日在東勢街還是東興街，對於東勢街還是東興街，
    丁○○表示搞不清楚，是在一個社區，該社區有警衛，是在
    該社區內某房子的五樓。錄音全程並未見警方有施強暴、脅
    迫或以其他不正方法詢問（見97年度偵字第653號卷第148頁
    ）。而本院審理時當庭勘驗情形：警察問完話之後，中間有
    打字聲音，並無證人所述，由警察打好筆錄，再拿給證人回
    答照念之情形，錄音過程中，聽不出來警察有脅迫之語句，
    也聽不出來證人有表示受脅迫情形。對於購買地點，是由證
    人丁○○說出是在東勢街或是東興街，足見證人丁○○於前
    開警詢中之陳述內容，應係基於任意性所為無疑。況證人丁
    ○○證述被告丙○○販賣毒品之情事，核與證人丁○○所使
    用之行動電話0000000000之通訊監察譯文相符，足證證人丁
    ○○於警詢中陳述之任意性、信用性已獲確保，而具有較可
    信之特別情況，揆之前開說明，在證明被告犯罪事實存否必
    要的情況下，從客觀上之環境或條件等觀察，證人警詢陳述
    ，有足以取代審判中交互詰問之可信性保證，因認證人丁○
    ○之警詢筆錄有證據能力。(三)至於辯護人主張：承辦員警違
    反「警察機關實施指認犯罪人程序要領」第1條第8項之規定
    ，故證人丁○○於警詢筆錄之指認，並無證據能力。惟證人
    丁○○於檢察官偵查時證稱：認識被告，但和她不太熟。依
    「警察機關實施指認犯罪人程序要領」第1條第8項之規定，
    實施照片指認，不得以單一相片提供指認，並避免提供老舊
    選時照片，然此情形指認犯罪人，係指證人並不認識被告情
    形所為指認，以避免指認錯誤，若證人已認識犯人，應無指
    認錯誤情形，警察機關雖未依上開程序要領指認犯罪人製作
    筆錄，並不當然無證據能力。
二、證人即承辦員警李育興之偵訊證述有證據能力：
    證人李育興於偵查中之陳述，固屬被告以外之人於審判外之
    陳述，然係於偵查中向檢察官所為之陳述，有依法具結，且
    經斟酌卷內其他調查之證據資料，本於經驗及論理法則，作
    合理之比較而為取捨、判斷，故上述證人偵查中之陳述，自
    得作為證據（最高法院95年度台上字第6157號判決同此意旨
    可資參照）。
三、至本判決所引書證，被告、辯護人於本院審理中，均不爭執
    其證據能力，復未曾於言詞辯論終結前聲明異議，且經核並
    無顯不可信之情況，依刑事訴訟法第159條之4、第159條之5
    第2項，均有證據能力。
四、本件監聽經查符合刑事訴訟法之法定程序，有臺灣基隆地方
    法院檢察署96年基檢玲愛聲監字第000043號通訊監察書、96
    年基檢玲聲監（續）字第000063、000090號通訊監察書在卷
    可參，其通訊監察譯文，被告對上開證據之證據能力亦不爭
    執，應認有證據能力。
貳、實體部分：
一、訊據被告丙○○矢口否認有販賣第二級毒品之犯行，辯稱：
    「我只是自己吸食而已，我那有能力去販賣，丁○○我都是
    請他去我家裡油漆，還有付錢給他，我不知道他竟然這樣指
    控我，丁○○關出來後，我有質問他，為何說是我，他說是
    警察威脅他，如果他不說是我，警察就要以販賣偵辦他，他
    才這麼說的。」云云。
二、查0000000000行動電話（代號A即丁○○）於95年12月1日21
    時25分14秒與0000000000行動電話通話內容：「A：喂阿姐
    喔，要拿二克（即安非他命）。B：你錢拿來ㄚ。」、「A：
    一克多少？B：3ㄚ（三千）。」、「A：要到的時候打電話
    給你。B：好。」於95年12月3日7時35分55秒通話內容：「B
    ：你不會賺他五百元，叫他先選，不然到時候我沒有了。A
    ：這我有跟他說三千五。」95年12月5日16時47分21秒通話
    內容：「B：阿弟仔，你有要來拿嗎（安非他命）？。A：晚
    上。」、「B：今天。A：對阿」、「B：幾點要來。A：七點
    多」、「B：七點多，你為什麼不現在來？A：我朋友還沒回
    來。」95年12月5日16時55分06秒通話內容：「B：他有沒有
    說好，好我就等你，不然我要去店裡。A：他有說好。」、
    「B：好，我等你。A：好。」此有0000000000行動電話監察
    譯文附卷可參（見97年度偵字第653號卷前面第21-27頁）。
    由通訊監察譯文顯現於95年12月5日當天雙方確有毒品交易
    ，而證人丁○○於本院審理時證稱，兩克是安非他命，譯文
    內提到「三」，應該是錢，是指一克安非他命三千元，而證
    人丁○○亦坦承，是朋友要買安非他命，再打電話詢問她，
    雖證人丁○○陳稱，當時通電話的是另外一個「姐仔」，該
    行動電話於95年12月5日16時47分21秒許、同日16時55 分6
    秒等之通訊監察錄音，經送法務部調查局、內政部警政署刑
    事警察局作聲紋鑑定，雖因錄音品質欠佳，均無法作聲紋比
    對鑑定，此有該等鑑定報告書（見97年度偵字第653號卷前
    面第150頁）或函（同上偵卷前面第158頁）在卷可佐，致無
    法從聲紋中比對對話者是否為被告，然000000 0000之行動
    電話係為丙○○所登記使用，亦有通聯調閱查詢證單2份可
    參；該監聽錄音光碟，經本院當庭勘驗，經播放結果，證人
    丁○○有與一女子對話，以台語流暢說明，聲音略為高亢，
    與被告當庭說話，並沒有明顯不同之語調出現，也無法聽出
    有相同之特色（見本院98年1月12日審判筆錄）。再者，被
    告於96年2月18日18時34分50秒曾打電話予遠傳客服中心，
    客服中心人員並問0000000000行動電話門號申請人大名、帳
    單寄送之地址，被告告知是丙○○，住址是暖暖區○○街
    123號5樓，此有0000000000行動電話通訊監察譯文附卷可稽
    （同上偵卷前面第166頁）；而丙○○於偵查時辯稱，伊以
    前都是使用0000000000這支電話，偶而會借給「姊仔」使用
    ，然而，卻對於「姐仔」之真實姓名或其他足供查證之特徵
    ，均完全無法說明，顯見應屬臨訟杜撰之人，而被告復於本
    院審理時辯稱，不是伊去掛失，這支電話是伊就讀淡江之女
    兒在使用，其前後供述不一，不足採信。末查：證人丁○○
    於96年4月6日中午某時許，在基隆市○○區○○街1之23 號
    5樓被告住處，為警查獲玻璃吸食器1個，經警採尿液送驗結
    果，其尿液中係呈安非他命之陽性反應，此有臺灣基隆地方
    法院檢察署檢察官移送併辦意旨書在卷可稽（見同上偵卷第
    176頁），足見證人丁○○與被告關係密切，始在被告住處
    為警查獲持有吸食器，尿液中並驗出有安非他命之陽性反應
    ，是以證人丁○○於警詢中主動指證其係於上開時間（丁○
    ○所記憶購買安非他命時間為12月6日，與監聽時間12月5日
    有別，自應以監聽所得之時間，較為可採，故而，其所述12
    月6日應屬誤記，併予敘明）、地點向丙○○購買安非他命
    等情，稽之上開監聽譯文丁○○要至丙○○住處拿安非他命
    之事相吻合，足徵丁○○所言之真實性，被告所辯不足採據
    ，本案事證明確，被告犯行堪以認定，應依法論科。
三、論罪科刑
(一)、核被告所為，係犯毒品危害防制條例第4條第2項之販賣第二
    級毒品罪。其因販賣第二級毒品前所持有之第二級毒品，其
    持有毒品之低度行為為販賣毒品之高度行為所吸收，不另論
    罪。被告前曾受事實欄所載有期徒刑執行完畢之情形，有臺
    灣基隆地方法院檢察署刑案資料查註紀錄表、臺灣高等法院
    被告前案紀錄表在卷可憑，其於執行完畢後5年內，復故意
    為本件有期徒刑以上之刑之犯行，應依刑法第47條第1項之
    規定論以累犯，其法定刑無期徒刑部分依法不得加重，餘加
    重其刑。
(二)、又被告前揭非法販賣甲基安非他命之犯行，係出售0.2公克
    之甲基安非他命，金額為1,000元，且於販賣甲基安非他命
    予丁○○不久即為警查獲，並未造成實害，是以被告之手段
    、情節尚非集團性之情形，惡性並非重大不赦，若以毒品危
    害防制條例第4條第2項所規定之法定本刑而科處最輕有期徒
    刑7年，實屬情輕法重，在客觀上尚足以引起一般之同情，
    尚有堪資憫恕之處，本院認依被告之情狀，爰依刑法第59條
    之規定酌量減輕其刑，並依法先加重後減輕之。
(三)、爰審酌毒品戕害身心，此為眾所皆知之事，被告將安非他命
    出售予他人牟利，危害社會治安，衡其販賣予丁○○後即為
    警查獲、所生之危害程序、犯罪所得數額，被告犯罪後一再
    狡辯之態度等一切情狀，量處如主文所示之刑，以示懲儆。
    而販賣第二級毒品之所得1,000元，係因犯罪所得之財物，
    亦應依毒品危害防制條例第19條第1項規定宣告沒收。如全
    部或一部不能沒收時，追徵其價額。
、據上論斷，應依刑事訴訟法第299條第1項前段，毒品危害防
    制條例第4條第2項、第19條第1項，刑法第11條、第47條第1
    項、第59條，判決如主文。
本案經檢察官甲○○到庭執行職務。
中    華    民    國    98    年    1    月    23    日
                  刑事第二庭審判長法  官   陳志祥
                                  法  官   邰婉玲
                                  法  官   陳伯厚
以上正本證明與原本無異。
如不服本判決應於收受送達後10日內向本院提出上訴書狀，並應
敘述具體理由；其未敘述上訴理由者，應於上訴期間屆滿後20日
內向本院補提理由書 (均須按他造當事人之人數附繕本)「切勿
逕送上級法院」。
中    華    民    國    98    年    1     月    23    日
                                  書記官   王惠萍


司法院資訊處製作；財團法人民間司法改革基金會備份。
